【裁判字號】    98,上訴,3870
【裁判日期】    990429
【裁判案由】    強盜等
【裁判全文】
臺灣高等法院刑事判決                98年度上訴字第3870號
上  訴  人  臺灣桃園地方法院檢察署檢察官
被      告  戊○○
選任辯護人  廖國訓律師
被      告  丙○○
選任辯護人  陳文正律師
上列上訴人因被告強盜等案件，不服臺灣桃園地方法院98年度訴
字第491號，中華民國98年8月14日第一審判決（起訴案號：臺灣
桃園地方法院檢察署98年度偵字第6751號），提起上訴，本院判
決如下：
    主  文
上訴駁回。
    理  由
一、公訴意旨略以：(一)被告戊○○（綽號「阿川」）與陳成智、
    賴振毅、庚○○、乙○○、寧守成等人共同基於意圖為自己
    不法所有之犯意聯絡，於民國96年2月18日晚間11時許，被
    告戊○○得知桃園縣中壢市○○街75號住處內有人把玩麻將
    之資訊後，即由賴振毅駕駛其女友父親所有之車號5388-KS
    自用小客車，搭載庚○○、陳成智、乙○○、甯守成等人，
    並攜帶客觀上足供兇器使用西瓜刀3把及被告戊○○提供殺
    傷力未明之銀色手槍1把，抵達上址後，推由甯守成在車上
    把風，而由陳成智、賴振毅、乙○○分別頭戴頭套、手戴手
    套持上開西瓜刀，庚○○則頭戴頭套、手戴手套持上開銀色
    手槍進入上址；庚○○為控制現場，即持上開改造手槍對天
    花板射擊，陳成智、賴振毅、乙○○並控制在場之人，以此
    強暴、脅迫方式，致使己○○等人不能抗拒，而強取蔡玉宣
    等人所有置於桌上之現金約新臺幣（下同）2萬元、金項鍊1
    條等物，得手後旋即由甯守成駕駛上開車輛離去，並將所得
    財物由陳成智等人與被告戊○○朋分花用（下稱中壢市○○
    街民宅案件）；(二)被告戊○○、被告丙○○（綽號「小林」
    ）與陳成智、謝東曇、賴振毅、李承洪、林景晟等人共同基
    於意圖為自己不法所有之犯意聯絡，於96年10月11日23時10
    分許，由被告戊○○提供強盜地點之情資，再由被告丙○○
    指示賴振毅駕車搭載陳成智、謝東曇、李承洪、林景晟等人
    ，攜帶客觀上足供兇器使用西瓜刀、開山刀及仿克拉克改造
    手槍1枝（為謝東曇所有，經鑑定不具殺傷力），共同前往
    桃園縣楊梅鎮高榮里北高山頂42之2號貨櫃屋檳榔攤外，由
    賴振毅在外把風，而由陳成智、李承洪、林景晟四人分別頭
    帶頭套、手戴手套持上開西瓜刀、開山刀，謝東曇則頭戴頭
    套、手戴手套持上開仿克拉克改造手槍，進入該檳榔攤內，
    喝令在場之店員甲○○及打麻將之人不准動，以此強暴、脅
    迫方式，致使甲○○及在該檳榔攤內打麻將之人不能抗拒，
    而強取置於桌上及被害人衣服口袋內之現金約5萬多元及行
    動電話2支，得手後旋即由賴振毅駕車搭載陳成智、謝東曇
    、李承洪、林景晟逃逸，並將所得財物由陳成智等人與被告
    戊○○、被告丙○○朋分花用（下稱楊梅鎮貨櫃屋檳榔攤案
    件）；(三)被告戊○○、被告丙○○與陳成智、謝東曇、賴振
    毅、乙○○、甯守成共同基於意圖為自己不法所有之犯意聯
    絡，於96年10月13日晚間11時30分許，由被告戊○○提供在
    桃園縣平鎮市○○街8巷16弄2號之超商2樓有人打麻將，可
    以前往強盜財物之情資，即由被告丙○○指示謝東曇駕車搭
    載陳成智、賴振毅、乙○○、甯守成等人，攜帶客觀上足供
    兇器使用西瓜刀、開山刀及仿克拉克改造手槍1枝（為謝東
    曇所有，經鑑定不具殺傷力），共同前往上址之超商外，由
    謝東曇在外把風，而由陳成智、賴振毅、甯守成、乙○○4
    人分別頭帶頭套、手戴手套持上開西瓜刀、開山刀及克拉克
    改造手槍進入該超商2樓內，喝令丁○○及在場打麻將之人
    不准動，以此強暴、脅迫方式，致使丁○○及在該超商2樓
    打麻將之人不能抗拒，而強取置於桌上及被害人衣服口袋內
    之現金約10萬元，得手後旋即由謝東曇駕車搭載陳成智、賴
    振毅、乙○○、甯守成逃逸，並將所得財物由陳成智等人與
    被告戊○○、被告丙○○朋分花用（下稱平鎮市超商2樓案
    件）；(四)被告丙○○與陳成智、乙○○共同基於意圖為自己
    不法不法所有之犯意聯絡，起意強盜新竹某賭場之財物，被
    告丙○○先偕陳成智等人分別於96年10月14日、96年10月15
    日、96年10月21日前往新竹某賭場勘查後，推由陳成智、乙○○執行。陳成智、乙○○等明知具有殺傷力之獵槍及子彈
    ，分別係槍砲彈藥刀械管制條例第4條第1項第1款、第2款所
    列管之槍砲、彈藥，非經中央主管機關許可，不得持有，惟
    其等為能順利遂行其等強盜犯行，即於96年10月26日晚間7
    時許，由陳成智駕車搭載乙○○至黃文廷位於桃園縣新屋交
    流道附近住處，向黃文廷借得具有殺傷力之口徑12GAUGE制
    式霰彈槍1把及具殺傷力之口徑12GAUG E制式霰彈2顆，而自
    斯時起共同持有之，嗣陳成智與乙○○二人駕車離開黃文廷
    上開住處，欲前往與其餘共犯集結地點時，為警當場查獲，
    並扣得上開槍、彈，而未及著手強盜犯行（下稱新竹賭場案
    件）（證人賴振毅、陳成智、謝東曇、庚○○等所涉前開強
    盜等案件部分，現由本院98年上更(一)字第495號案件審理中
    ）。因認被告戊○○就上開事實(一)涉有刑法第330條第1項之
    結夥三人以上強盜罪嫌，被告戊○○、被告丙○○就上開事
    實(二)、(三)均涉有刑法第330條第1項之結夥攜帶兇器強盜罪嫌
    ；被告丙○○就上開犯罪事實(四)涉有槍砲彈藥刀械管制條例
    第8條第4項之未經許可持有獵槍罪嫌、同條例第12條第4項
    之未經許可持有子彈罪嫌及刑法第328條第5項之預備強盜罪
    嫌。
二、按被告未經審判證明有罪確定前，推定其為無罪；又犯罪事
    實應依證據認定之，無證據不得認定犯罪事實；又不能證明
    被告犯罪者，應諭知無罪之判決，刑事訴訟法第154條第1項
    、第2項及第301條第1項分別定有明文。又認定犯罪事實所
    憑之證據，雖不以直接證據為限，間接證據亦包括在內；然
    而無論直接或間接證據，其為訴訟上之證明，須於通常一般
    之人不致有所懷疑，而得確信其為真實之程度者，始得據為
    有罪之認定，倘其證明尚未達到此一程度，而有合理之懷疑
    存在時，即無從為有罪之認定（最高法院76年臺上字第4986
    號判例參照）。次按被告或共犯之自白，不得作為有罪判決
    之唯一證據，仍應調查其他必要之證據，以察其是否與事實
    相符，刑事訴訟法第156條第2項定有明文。其立法目的乃欲
    以補強證據擔保自白之真實性；亦即以補強證據之存在，藉
    之限制自白在證據上之價值。而所謂補強證據，則指除該自
    白本身外，其他足資以證明自白之犯罪事實確具有相當程度
    真實性之證據而言。雖其所補強者，非以事實之全部為必要
    ，但亦須因補強證據與自白之相互利用，而足使犯罪事實獲
    得確信者，始足當之。共犯，為被告以外之人。共犯不論在
    同一訴訟程序而為共同被告，或在不同之訴訟程序而非共同
    被告，其各別犯罪事實仍獨立存在；就被告本人之案件而言
    ，其本質上屬於證人。故利用具有共犯關係之共同被告之自
    白或其他不利於己之陳述，作為認定其他共同被告犯罪之證
    據，為確保其他共同被告對證人之詰問權，該具證人適格之
    共同被告於審判中，除有類如刑事訴訟法第159條之3所列各
    款情形，或被告已明示捨棄詰問者外，應依人證之法定調查
    程序傳喚到庭具結陳述，使其他共同被告有詰問該共同被告
    即證人之機會；且仍應調查其他必要之證據，以察其陳述是
    否與事實相符，亦即仍須有補強證據以擔保該共犯自白之真
    實性，始得採為斷罪之依據（最高法院96年度臺上字第901
    號判決、95年度臺上字第6673號判決參照）。
三、證據能力部分：
    按刑事訴訟法基於證據裁判主義及嚴格證明法則，明定得以
    作為認定犯罪事實存否之依據者，以有證據能力之證據為限
    。而「傳聞排除法則」中所謂被告以外之人於審判外之陳述
    無證據能力，係針對證據目的在於證明犯罪事實爭點（issu
    e on fact）之證據資格而言，若證據之目的僅係作為「彈
    劾證據憑信性或證明力」之用（issue on credibility ）
    ，旨在減損待證事實之成立或質疑被告或證人陳述之憑信性
    者，其目的並非直接作為證明犯罪事實成立存否之證據，則
    無傳聞排除法則之適用，此即英美法概念所稱「彈劾證據」
    （impeachment evidence），日本刑事訴訟法第328條亦已
    就此項「彈劾證據」予以明文規定，基於刑事訴訟發現真實
    及公平正義之功能，於我國刑事訴訟上亦應有其適用。故於
    審判期日證人所為陳述與審判外之陳述相異時，仍可提出該
    證人先前所為自我矛盾之陳述，用來減低其在審判時證言之
    證明力，此種作為彈劾證據使用之傳聞證據，因非用於認定
    犯罪事實之基礎，不受傳聞法則之拘束。因此，被告以外之
    人於審判外之言詞或書面陳述，雖不得以之直接作為證明犯
    罪事實存否之證據，但非不得以之作為彈劾證據，用來爭執
    或減損被告、證人或鑑定人陳述之證明力（最高法院98年度
    臺上字第2079號、第2896號、第4029號判決參照）。本件被
    告戊○○、丙○○及其等之選任辯護人雖爭執證人賴振毅、
    陳成智、謝東曇、庚○○警詢及偵訊筆錄、通訊監察譯文、
    看守所接見紀錄之證據能力，然本件後引有關上揭被告以外
    之人於審判外之陳述，均非直接證明犯罪事實存否之證據，
    依上開判決意旨，均不受證據能力規定及傳聞法則之限制，
    合先敘明。
四、公訴意旨認被告戊○○涉有刑法第330條第1項之結夥三人以
    上強盜罪嫌、結夥攜帶兇器強盜罪嫌，被告丙○○涉有刑法
    第330條第1項之結夥攜帶兇器強盜罪嫌、槍砲彈藥刀械管制
    條例第8條第4項之未經許可持有獵槍罪嫌、同條例第12條第
    4項之未經許可持有子彈罪嫌及刑法第328條第5項之預備強
    盜罪嫌，係以證人賴振毅、陳成智、謝東曇、庚○○之證述
    、臺灣桃園地方法院97年度訴字第165號、第387號、第426
    號判決、賴振毅看守所之接見記錄、通訊監察譯文等為其主
    要論據。訊據被告戊○○、被告丙○○均堅詞否認有何上開
    公訴人所指之結夥三人以上強盜、結夥攜帶兇器強盜、未經
    許可持有獵槍、未經許可持有子彈、預備強盜之犯行，被告
    戊○○辯稱：「伊在96年大年初五後透過被告丙○○認識賴
    振毅、陳成智，中壢市○○街民宅案件發生時，伊與賴振毅
    等人尚未認識，同年5、6月，因為伊譴責賴振毅等人不要從
    事非法行為就沒有再聯絡了，賴振毅、陳成智、謝東曇、庚○○指述伊犯罪之證詞都是他們亂說的，他們所述伊參與之
    時間、地點等情均不明確，況本件被害人伊都不認識，上開
    案件地點伊沒有去過，伊還在假釋中，非常注意自己的言行
    ，洵無上開加重強盜犯行。」等語，被告丙○○辯稱：「伊
    對於上開案件完全不知情，伊與賴振毅、陳成智不熟，因為
    剛好遇到被告戊○○，才介紹他們與被告戊○○認識，之後
    除了偶而遇到，伊與他們並沒有聯絡，伊不知道陳成智、乙○○持有槍枝、子彈的事情，伊也沒有請劉康信到看守所接
    見賴振毅，洵無上開加重強盜、未經許可持有獵槍及子彈、
    預備強盜犯行。」等語。經查：
  (一)、證人賴振毅、陳成智涉犯中壢市○○街民宅案件、楊梅鎮
      貨櫃屋檳榔攤案件、平鎮市超商2樓案件；證人謝東曇涉
      犯楊梅鎮貨櫃屋檳榔攤案件、平鎮市超商2樓案件；證人
      庚○○涉及中壢市○○街民宅案件部分，業經本院以98年
      上訴字第875號判決有罪，惟經最高法院撤銷發回，現由
      本院98年上更(一)字第495號案件審理中，有本院被告前案
      紀錄表4件及本院98年度上訴字第875號判決在卷可稽，該
      案將被告戊○○列為中壢市○○街民宅案件、楊梅鎮貨櫃
      屋檳榔攤案件、平鎮市超商2樓案件等三件案件中共同正
      犯，惟未列被告丙○○為共同正犯。
  (二)、證人賴振毅雖於97年1月17日警詢時證稱：「被告戊○○
      提供情資並指使其等犯案且得手的案件包括中壢市○○街
      民宅案件、平鎮市超商2樓案件及楊梅鎮某廢棄工寮，中
      壢市○○街民宅案件的槍枝是被告戊○○所提供，是伊與
      陳成智、庚○○、乙○○、甯守成一起到新屋交流道附近
      一處民宅，由陳成智下車向被告戊○○拿的，該案所得還
      分給被告戊○○。」（見98年度偵字第6751號卷第93 至
      95頁），又於97年2月21日偵查中證稱：「中壢市○○街
      民宅案件槍枝是伊與陳成智向被告戊○○借的。」（見98
      年度他字第239號卷第122頁），另於97年2月26日警詢時
      證稱：「被告戊○○提供情資指使其等強盜且得手之案件
      包括中壢市○○街民宅案件、楊梅鎮貨櫃屋檳榔攤案件、
      平鎮市超商2樓案件。」（見98年度偵字第6751號卷第98
      頁），同日偵查中證稱：「伊都是與陳成智一起去找被告
      戊○○，被告戊○○指使其等強盜之案件包括中壢市○○
      街民宅案件、楊梅鎮貨櫃屋檳榔攤案件、平鎮市超商2樓
      案件及廢棄工寮。」（見98年度偵字第6751號卷第226 頁
      ），另於97年5月21日警詢時證稱：「被告丙○○都與被
      告戊○○一起叫其等犯案，伊所涉及之強盜案件，大部分
      都是被告戊○○告訴其等，被告丙○○後來再交代犯案細
      節。」（見98年度偵字第6751號卷第101頁）等語，惟就
      被告戊○○指使其等強盜得手之案件，除中壢市○○街民
      宅案件、平鎮市超商2樓案件外，是否包括楊梅鎮貨櫃屋
      檳榔攤案件及楊梅鎮某廢棄工寮案件，又中壢市○○街民
      宅案件所使用之槍枝，係何人向被告戊○○所借等情，前
      後供述不一，且其指訴被告丙○○參與指使其等強盜一節
      ，並未明確指出被告丙○○所參與之案件為何，所言是否
      屬實，已非無疑。況證人賴振毅嗣於98年2月4日偵查中改
      證稱：「之前稱被告戊○○指示其等犯強盜案件，是因為
      伊怕被當作主嫌，因此才推給被告戊○○，所言並不實在
      。」（見98年度他字第239號卷第40頁），又於原審審理
      時證稱：「中壢市○○街民宅案件伊未曾與被告戊○○接
      觸，被告戊○○也未曾給伊槍枝，該案件是其等在路上繞
      來繞去看到有人賭博才犯案，此外，楊梅鎮貨櫃屋檳榔攤
      案件及平鎮市超商2樓案件，被告戊○○、被告丙○○都
      沒有參與，平鎮市超商2樓案件是陳成智找伊去，後來伊
      看到謝東曇等人在那邊聊，好像是陳成智或謝東曇召集的
      ，先前警詢中指訴被告戊○○提供強盜情資、被告丙○○
      交代犯案細節，是因為伊怕被抓，且先前與被告戊○○與
      被告林政有過節，所以亂說。」等語（見原審卷第126至
      130 、133頁）。衡諸證人賴振毅先前所述不利於被告戊○○、被告丙○○之證詞，內容前後不一，且指訴被告丙○○涉案之內容並不明確，嗣後又於偵查中及原審審理時
      翻異而為有利於被告戊○○、被告丙○○之證詞，且其先
      前證述並無其他證據足以佐證為真實（詳如後述），自難
      據其先前所述不利於被告2人之證詞即認被告戊○○、被
      告丙○○確有上開結夥三人以上強盜罪等犯行。
  (三)、證人陳成智雖於97年1月16日及同年2月26日警詢時及同年
      2月21日及26日偵查中證稱：「中壢市○○街民宅案件是
      被告戊○○提供情資及手槍，聯絡方式是被告戊○○先打
      電話給伊，伊再請賴振毅過去與被告戊○○面談，然後再
      回來與伊討論，手槍是因為被告戊○○指使其等犯案，其
      等告訴被告戊○○說沒有槍械，因此在犯案前2天伊與賴
      振毅一起到新屋交流道附近一處畫廊向被告戊○○取得，
      犯案後又在一處畫廊將槍枝還給被告戊○○並將犯案所得
      金錢分2成給他，除了該案件之外，被告戊○○指使且得
      手之強盜案件還有平鎮市超商2樓案件及廢棄工寮案件，
      平鎮市超商2樓案件被告戊○○也有提供槍枝，被告戊○○有說犯案後他固定要分兩成，至於小黑檳榔攤則是謝東
      曇找伊去的，是否為被告戊○○之指示，伊不知道。」（
      見98年度偵字第6751號卷第105至107、112、226頁，98年
      度他字第239號卷第114頁），並於97年6月11日另案審理
      時證稱：「楊梅鎮貨櫃屋檳榔攤案件、平鎮市超商2樓案
      件強盜地點是由被告戊○○所提供，事後他有分得作案所
      得的金錢，2次事先都沒有說好要如何分工，是伊和賴振
      毅、謝東曇討論要去犯案的事情，其他人聽到才說要參加
      ，中壢市○○街民宅案件也是被告戊○○提供情資，當天
      有攜帶槍枝，是伊在作案前約1個月向被告戊○○借的，
      該槍枝是被告戊○○說要將槍枝寄放在伊這裡，沒有說要
      做什麼，伊不知道被告戊○○有無提供小黑檳榔攤此地點
      供其等犯案。」（見98年度他字第239號卷第91至94頁）
      ，另於98年2月4日偵查中證稱：「乙○○告訴伊中壢市○○街民宅案件是被告戊○○提供情資，該案件是乙○○找
      伊參加的，楊梅鎮貨櫃屋檳榔攤案件、平鎮市超商2樓案
      件及平鎮市小黑檳榔攤案件則是謝東曇告訴伊是被告戊○○指示的，這些案件是謝東曇找伊參加的，伊只有親自與
      被告戊○○談過廢棄工寮案件那次，但該案件不在偵辦範
      圍，伊都是被謝東曇、賴振毅找去的，伊沒有下車商談強
      盜的事情，他們怎麼談伊不清楚，警詢中稱中壢市○○街
      民宅案件、平鎮市超商2樓案件是被告戊○○指使，是謝
      東曇告訴伊的，就伊所知，是謝東曇去談的，然後再找伊
      參與。」（見98年度他字第239號卷第47、48頁），惟所
      述中壢市○○街民宅案件是由其與賴振毅接洽被告戊○○
      ，或是由乙○○或謝東曇與被告戊○○接洽，而該次犯案
      所攜帶之槍枝是犯案前2天或1個月向被告戊○○所借，被
      告戊○○提供該槍枝僅係寄放在陳成智處，或係為本件犯
      案之用，又被告戊○○指示其等犯案且得手之案件除中壢
      市○○街民宅案件及平鎮市超商2樓案件外，是否包括楊
      梅鎮貨櫃屋檳榔攤案件、廢棄工寮案件及小黑檳榔攤案件
      ，前後供述不一，且其於97年1月16日警詢時證稱被告戊○○指示其等犯中壢市○○街民宅案件、平鎮市超商2樓
      案件及廢棄工寮案件，隨後警方詢問楊梅鎮貨櫃屋檳榔攤
      案件案情，證人陳成智當時並未提及該案件亦為被告戊○○所指使，然嗣後卻改稱被告戊○○亦指使該次犯行，是
      其所言是否屬實，已值懷疑。況證人陳成智又於原審審理
      時證稱：「被告戊○○完全沒有參與中壢市○○街民宅案
      件，伊先前指稱是由被告戊○○提供情資之證述，是謝東
      曇要伊這樣說，否則謝東曇會被認定為主謀，伊基於人情
      壓力，才這樣說，所述並不實在，事實上該案件是庚○○
      的友人許弘毅路過該處發現有賭場，打電話給乙○○，乙○○才找伊等人前往，楊梅鎮貨櫃屋檳榔攤案件是謝東曇
      朋友李承洪說的，謝東曇再找伊去，平鎮市超商2樓案件
      則是謝東曇朋友打電話給伊等人，伊沒有與被告戊○○接
      洽過強盜的事情，伊沒有在96年10月14日、15日、21日與
      被告丙○○到新竹辦事。」等語（見原審卷第138至141頁
      ），證人陳成智於原審審理時翻異而為有利於被告戊○○
      、被告丙○○之詞，而其先前所述又無其他證據可資證明
      為真實（詳如後述），自不得僅憑其前開證述之內容，遽
      認被告戊○○、被告丙○○涉犯上開結夥三人以上強盜罪
      等犯行。
  (四)、證人謝東曇雖於97年1月18日、同年2月26日及同年5月21
      日警詢時證稱：「被告戊○○提供情資的案件是楊梅鎮貨
      櫃屋檳榔攤案件、平鎮市超商2樓案件及小黑檳榔攤案件
      ，被告戊○○都是到亮妞檳榔攤告訴伊及賴振毅犯案地點
      有多少人、多少錢、有無武器，被告戊○○並要求得手後
      每個案件都要獲利的2成，除了小黑檳榔攤之外，其他案
      件被告戊○○都有分到現金，被告戊○○在平鎮市超商2
      樓案件有提供一把黑色槍械給小賴，被告丙○○則是與被
      告戊○○一起叫伊等人去犯案的人，伊與被告丙○○見面
      3 至4次，分別在中央大學、亮妞檳榔攤、新屋交流道，
      他會提供伊等人犯案時間、地點、狀況，得手後再分得獲
      利的2成，被告丙○○教唆其等犯案的目標均未得手，伊
      不知道被告戊○○與被告丙○○的關係為何，都是賴振毅
      與他們談，伊再配合賴振毅犯案。」（見98年度偵字第67
      51號卷第115、116、118、120、121頁），又於97年2月21
      日、同年月26日偵查中證稱：「伊與被告戊○○見面很多
      次，次數太多伊不記得了，被告戊○○指使的案件包括中
      壢市○○街民宅案件、楊梅鎮貨櫃屋檳榔攤案件、平鎮市
      超商2樓案件及小黑檳榔攤，廢棄工寮的部分伊不清楚，
      另金陵路2段510號扣案槍枝、子彈及中壢市芝芭里芝芭51
      號停車場鞋櫃旁之垃圾袋扣得之子彈是被告戊○○在1、2
      個月前在平鎮市丹尼爾汽車旅館給伊的。」（見98年度偵
      字第6751號卷第226頁，98年度他字第239號卷第120頁）
      ，嗣又於98年1月20日偵查中證稱：「都是賴振毅、陳成
      智與被告戊○○、被告丙○○接洽後，陳成智再過來載伊
      ，與被告戊○○碰面的地點有一次在新屋交流道，一次在
      平鎮市丹尼爾汽車旅館，在場的除了被告戊○○外，有伊
      與賴振毅、陳成智，被告丙○○不在，有一次與被告丙○○見面，是在中央大學附近，當時有伊與賴振毅、陳成智
      ，伊記得被告戊○○提供情資的案件有楊梅鎮貨櫃屋檳榔
      攤案件及平鎮市超商2樓案件，都是由賴振毅及陳成智到
      被告戊○○車上去談，因為伊與被告戊○○不熟，所以沒
      有靠過去聽。」（見98年度他字第239號卷第25至27頁）
      ，惟所述被告戊○○指示之案件除楊梅鎮貨櫃屋檳榔攤案
      件、平鎮市超商2樓案件外，是否包括中壢市○○街民宅
      案件、小黑檳榔攤案件，被告戊○○提供情資之方式，是
      由被告戊○○到亮妞檳榔攤找其與賴振毅，或是雙方在新
      屋交流道、丹尼爾汽車旅館見面，與被告戊○○直接接洽
      者為其與賴振毅，或由賴振毅、陳成智出面接洽等情，前
      後供述不一，況證人謝東曇於98年2月9日偵查中及原審審
      理時證稱：「伊先前說被告戊○○指示犯案是因為同案被
      告賴振毅說推給被告戊○○可以減輕罪刑，伊為了脫罪，
      因此這樣說，先前所述並不實在，伊說與被告戊○○在新
      屋交流道、丹尼爾汽車旅館見面是伊亂說的，被告戊○○
      並沒有指示其等犯案，楊梅鎮貨櫃屋檳榔攤案件、平鎮市
      超商2樓案件被告戊○○並未參與，也沒有提供情資、槍
      枝，被告丙○○也沒有參與上開2案件，伊先前所述都是
      虛構的。」等語（見98年度他字第239號卷第55、56、60
      頁，見原審卷第172至174頁），是依證人謝東曇前後不一
      之證言，被告戊○○、被告丙○○有無上開結夥三人以上
      強盜罪等犯行，實有疑義。
  (五)、況就被告戊○○如何指使證人賴振毅、陳成智、謝東曇、
      庚○○等人犯案，證人賴振毅證稱：「伊都是與陳成智一
      起去找被告戊○○。」（見98年度偵字第6751號卷第98頁
      ），證人陳成智先證稱：「伊與被告戊○○之聯絡方式是
      被告戊○○先打電話給伊，伊再請賴振毅過去與被告戊○○面談，然後再回來與伊討論。」（見98年度偵字第6751
      號卷第107頁），嗣又改證稱：「中壢市○○街民宅案件
      是乙○○找伊參加的，乙○○告訴伊是被告戊○○提供情
      資，中壢市○○街民宅案件、楊梅鎮貨櫃屋檳榔攤案件則
      是謝東曇找伊參加的，也是謝東曇告訴伊該案件是被告戊○○提供情資，伊是被賴振毅、謝東曇找去參加，沒有下
      車商談強盜的事情，是謝東曇下車去談的。」（見98年度
      他字第239號卷第47-48頁），而證人謝東曇先證稱：「被
      告戊○○都是到亮妞檳榔攤告訴伊及賴振毅犯案地點有多
      少人、多少錢、有無武器。」（見98年度偵字第6751號卷
      第115頁），後又改證稱：「都是賴振毅、陳成智與被告
      戊○○、被告丙○○接洽後，陳成智再過來載伊，之後都
      是由賴振毅及陳成智到被告戊○○車上去談，因為伊與被
      告戊○○不熟，所以沒有靠過去聽。」（見98年度他字第
      239號卷第25-26頁）。以上證人賴振毅、陳成智、謝東曇
      就其等如何與被告戊○○接洽取得犯案情資，又由何人出
      面與被告戊○○接洽等情，所述相互矛盾，而證人即同案
      被告丙○○又於警詢時證稱：被告戊○○沒有提供賭場情
      資給伊等語（見98年度偵字第6751號卷第58頁），其等先
      指稱被告戊○○、被告丙○○涉犯結夥三人以上強盜罪等
      犯行，後又翻異其詞，誠屬可議，並不可採。
  (六)、另證人庚○○雖於97年1月21日、同年2月26日警詢時及同
      年2月21日偵查中證稱：「被告戊○○是幕後指使陳成智
      等人搶場子的人，強盜用的槍枝也是他提供的，這些是陳
      成智等人告訴伊的，伊只有在搶場子前有見過他一面，他
      在車窗旁跟陳成智說裡面有什麼狀況，進去要小心一點。
      」（見98年度偵字第6751號卷第127、130頁，98年度他字
      第239號卷第117頁），又於97年2月26日偵查中證稱：「
      伊有見過被告戊○○大約10次左右，就伊所知，被告戊○○指使的案件有中壢市○○街民宅案件及廢棄工寮案件。
      」（見98年度偵字第6751號卷第226頁），復於本院審理
      時證稱：「沒見過被告戊○○、丙○○，不認識他們。」
      等語（見本院99年2月4日審判筆錄），可知證人庚○○之
      證言，就其究竟曾否與被告戊○○、丙○○見過面，抑或
      見過一次或數十次面乙節，猶前後供述不一，況其指稱被
      告戊○○指使其等犯罪等情，又是聽聞陳成智等人所言，
      而陳成智等人所言並不可採（詳如前述），是其所言，亦
      不足以證明被告戊○○、被告丙○○有何結夥三人以上強
      盜罪等犯行。
  (七)、又公訴人所指前述(一)、(三)、(四)案件之共犯即證人乙○○於
      本院審理時證稱：「伊不認識被告戊○○、丙○○，中壢
      龍泉街民宅案件、平鎮超商2樓案件伊有參加，是陳成智
      他們找伊去的，伊不知是誰提供槍支及訊息，96年10月26
      日是賴振毅打電話叫伊去黃文廷家裡拿霰彈槍、子彈，後
      來陳成智載伊去謝東曇的檳榔攤就被警察抓了，那次沒有
      規劃要搶賭場，只是單純去黃文廷家裡拿霰彈槍、子彈。
       」等語（見本院99年4月15日審判筆錄），亦否認認識被
      告戊○○、被告丙○○，且不知其等是否曾參與前述強盜
      等案件，衡諸證人乙○○與被告戊○○、丙○○並無交情
      ，應無偏坦之理，其證言應堪採信。
  (八)、再就中壢市○○街民宅案件槍枝之取得，證人賴振毅證稱
      ：是被告戊○○所提供，伊與陳成智、庚○○、乙○○、
      甯守成一起到新屋交流道附近一處民宅，由陳成智下車向
      被告戊○○拿的云云（見98年度偵字第6751號卷第93頁）
      ，核與證人陳成智證稱：中壢市○○街民宅案件所使用之
      手槍是被告戊○○指使其等犯案，其等告訴被告戊○○說
      沒有槍械，因此在犯案前2天伊與賴振毅一起到新屋交流
      附近一處畫廊向被告戊○○取得云云（見98年度偵字第
      6751號卷第106 頁），所述向被告戊○○取得槍枝之過程
      相互矛盾，況證人陳成智嗣又改證稱：中壢市○○街民宅
      案件有攜帶槍枝，該槍枝是被告戊○○說要將槍枝寄放在
      伊這裡，沒有說要做什麼云云（見98年度他字第239號卷
      第93-94頁），所述被告戊○○交付該槍枝之目的究竟單
      純寄放或供犯案之用，亦與證人賴振毅及其先前所述內容
      相互矛盾，其等指稱被告戊○○提供槍枝供犯中壢市○○
      街民宅案件使用等情，應非可採。
  (九)、至對於證人賴振毅所使用0000000000號行動電話通訊監察
      之結果，證人賴振毅雖於96年10月25日晚間6時30分許與
      被告丙○○所使用0000000000號行動電話聯絡，內容為：
      「...B （丙○○）：那個～～今天那個牌要不要下啦！
      A（賴振毅）：不要下？...」，於96年10月26日零時3分
      許與陳成智所使用0000000000號行動電話聯絡，內容為：
      「...B（陳成智）：新竹的喔！A（賴振毅）：就有朋友
      那邊的啊！你不是也有去他那邊看盤，我們一起去的啊！
      B：你是說小林的喔！A：明天可以下啦！B：小林喔！A：
      就上次我們一起去看的咩！B：是小林的嗎！A：對啊！」
      （見98年度偵字第67 51號卷第192-194頁），且96年10月
      14日、15日、21日通話基地臺位置顯示證人賴振毅有前往
      新竹市（見98年度偵字第6751號卷第172、175、184頁）
      ，然經本院提示前述通訊監察譯文質之被告丙○○，其辯
      稱已忘記所談何事（見本院99年4月15日審判筆錄），而
      證人賴振毅於原審審理時證稱：「伊忘記上開96年10月25
      日、26日之通話內容是聯絡何事，也忘記其於96年10月14
      日、15日、21日為何要前往新竹。」等語（見原審卷第13
      4- 136頁），證人陳成智則於原審審理時證稱：「96年10
      月26日伊與賴振毅之通話內容，是賴振毅告訴伊他有個朋
      友叫小林，要帶他去看有沒有人在賭博的地方，當時只是
      要去看，還沒有決定是否要行搶，伊不知道小林是誰。」
      等語（見原審卷第144-145頁），惟不能以前述通訊監察
      結果之語意不明之對話，即遽認此部分通話內容與本案及
      被告丙○○之被訴事實有何關係，尚難僅憑上開語焉不詳
      之通訊監察譯文內容，逕認被告丙○○有上開結夥三人以
      上強盜罪等之犯行。
  (十)、另賴振毅看守所之接見紀錄雖記載：「... A（賴振毅）
      ：小林有沒有被抓進來？B（劉康信）：誰。A：小林阿。
      B：沒有？A：都沒有喔你有沒有跟他聯絡。B：有阿，他
      知道你被抓，我就有跟他通電話阿，他有叫我來給你會客
      ，看你們怎麼樣啊。」（見98年度偵字第6751號卷第204
      頁），然證人賴振毅於原審審理時解釋稱：「因為小林是
      劉康信介紹給伊認識的，先前筆錄作壞掉，伊都亂說，不
      知道有沒有連累到小林，伊不知道為何小林要叫劉康信來
      看伊。」云云（見原審卷第136頁），是上開接見紀錄，
      僅能證明綽號小林之人請劉康信前往看守所會見賴振毅，
      與本件被訴事實難認有何相關，仍不足據以證明被告丙○○涉有上開結夥攜帶兇器強盜等犯行。
  (十一)、綜上所述，公訴人所據證人即共犯賴振毅、陳成智、謝東
      曇、庚○○不利於被告戊○○、林明證之自白具有嚴重瑕
      疵，又無其他補強證據足以擔保該共犯自白之真實性，依
      上開最高法院判決意旨，自不得認定被告戊○○、被告丙○○有與證人賴振毅等共犯上開案件之事實，本院雖依職
      權傳訊證人庚○○、乙○○，亦查無其他積極證據足資證
      明被告戊○○、被告丙○○有何公訴意旨所稱之結夥三人
      以上強盜等犯行，依照前開之說明，自應為被告戊○○及
      被告丙○○無罪之諭知。
五、原審基於同上理由，以不能證明被告戊○○、丙○○犯罪，
    而為被告戊○○、丙○○無罪之諭知，經核認事用法，尚無
    違誤。檢察官上訴意旨仍執前詞指摘原判決不當，為無理由
    ，應予駁回。
據上論斷，應依刑事訴訟法第368條，判決如主文。
本案經檢察官周志榮到庭執行職務。
中    華    民    國    99    年    4     月    29    日
                  刑事第十七庭  審判長法  官  王聰明
                                      法  官  陳憲裕
                                      法  官  黃雅芬
以上正本證明與原本無異。
如不服本判決，應於收受送達後10日內向本院提出上訴書狀，其
未敘述上訴之理由者並得於提起上訴後10日內向本院補提理由書
（均須按他造當事人之人數附繕本）「切勿逕送上級法院」。
                                      書記官  鄭雅云
中    華    民    國    99    年    4     月    29    日

司法院資訊處製作；財團法人民間司法改革基金會備份。
